最　高　行　政　法　院　判　決
　　　　　　　　　　　　　　　　　　 96年度判字第00829號
上　訴　人　甲○○
訴訟代理人　黃進祥律師
　　　　　　江順雄律師
　　　　　　黃建雄律師
被 上訴 人　考選部
代　表　人　乙○○
上列當事人間因考試事件，上訴人對於中華民國94年10月12日臺
北高等行政法院93年度訴字第4071號判決，提起上訴，本院判決
如下：
　　主  文
上訴駁回。
上訴審訴訟費用由上訴人負擔。
　　理  由
一、上訴人參加93年關務人員升官等考試薦任升官等考試，於收
    受被上訴人寄發之被上訴人93年關稅人員升等考試成績及結
    果通知書後，不服該未獲錄取通知書之處分，質疑本項考試
    之錄取程序不公，提起訴願，亦遭駁回，遂提起本件行政訴
    訟。
二、上訴人於原審起訴主張：本件上訴人主張關務人員人事條例
    第5條第1項第3款第3目既已明定，經高級關務員薦任升等考
    試及格者，取得高級關務員之資格，對照第4目有將考績列
    入，顯然第3目之高級關務員薦任升等考試並不應該將考績
    列入評斷，否則即有逾越該法之授權；而關務人員升官等考
    試規則既係依公務人員升官等考試法第10條及關務人員人事
    條例第5條所訂定，其規範不得逾越法律之授權範圍；但該
    項考試規則，以考績作為成績考量因素，與考試任用之公平
    原則顯相違背，有違「不當連結禁止原則」云云，請求廢棄
    訴願決定及原處分，判命被上訴人應為上訴人錄取之處分。
三、被上訴人則以：本件考試係依關務人員升官等考試規則舉辦
    ，該考試規則係依公務人員升官等考試法第10條及關務人員
    人事條例第5條所訂定，與規定關務人員任用資格之關務人
    員人事條例，情形有別；本件考試，依關務人員升官等考試
    規則第8條規定，上訴人最近3年考績為90年乙等（78分）、
    91年乙等（78分）、92年乙等（78分），故不得採計合併計
    算為總成績；上訴人之主張，係因未區別任用與考試性質之
    差異，致生誤解等詞置辯。
四、原審斟酌全辯論意旨及調查證據之結果，以：查本件上訴人
    參加系爭考試，筆試成績為59.075分，因其最近3年考績分
    別為90年乙等（78分）、91年乙等（78分）、92年乙等（78
    分），依上開關務人員升官等考試規則第8條規定，不得採
    計合併計算為總成績，故其總成績為59.08分，未達該科別
    最低錄取標準62.80分，依法應不予錄取。上訴人雖主張，
    系爭考試以考績作為成績考量因素，與考試任用之公平原則
    顯相違背，有違「不當連結禁止原則」云云，惟查，上訴人
    所指關務人員人事條例第5條第1項第3款之規定，係規範高
    級關務員任用官稱及資格之事項，而關務人員升官等考試規
    則，係規範經任用之關務人員，欲升官等者所需通過之各種
    考試條件，兩者規範之事項與規範之目的不同，其需具備之
    條件，自亦不同；故關務人員升官等考試規則，以現職人員
    之年終考績，作為考試評分之標準，並無逾越關務人員人事
    條例第5條之授權；又以考績為手段，規範欲升官等者所需
    之條件，客觀上亦屬合理相關之連結。從而，被上訴人所為
    上訴人不予錄取之處分，於法並無違誤。訴願決定遞予維持
    ，亦無不合。上訴人徒執前詞，訴請撤銷，並請求被上訴人
    應作成錄取之處分，為無理由，應予駁回。
五、上訴意旨略以：按原判決一方面認為關務人員人事條例第5
    條之規定與關務人員升官等考試規則規範之事項、目的不同
    ，一方面又謂關務人員升官等考試規則並無逾越關務人員人
    事條例第5條之授權，顯有判決理由矛盾之違法。次按上訴
    人於原審主張關務人員升官等考試規則第8條第1項，將考績
    列入錄取標準之一，係增加法律所無之限制，與關務人員人
    事條例第5條第1項第3款第3目之規定有違，違反法律保留原
    則，惟原判決隻字未予論斷，有判決不適用法規及判決不備
    理由之違法。末按關務人員升官等考試規則乃基於公務人員
    升官等考試法第10條及關務人員人事條例第5條之規定之授
    權制訂，不得牴觸之，系爭關務人員升官等考試規則第8條
    之規定逾越前揭授權母法之規定，將考績列入考試成績之計
    算，顯然違背法律保留，增加法律所無之限制。為此，請求
    廢棄原判決，判命被上訴人應為上訴人錄取之處分。
六、本院查：(一)按典試委員會依照法令及考試院會議之決定，
    行使其職權。下列事項由典試委員會決議行之：四、錄取或
    及格標準之決定，典試法第11條第1項第4款定有明文。次按
    關務人員另有分等規定者，其升等考試規則由考試院另定之
    ，公務人員升官等考試法第10條設有規定。又現職人員考試
    舉行前最近3年之年終考績成績，1年列甲等，2年列乙等以
    上，且其平均成績高於考試成績時，合併計算為總成績，占
    百分之三十，考試成績占百分之七十。其餘應考人，以考試
    成績為總成績。前項考試舉行前最近三年之年終考績，其期
    間中斷者，得依次向前推算遞補之，低一官等考績不予採計
    。但依本規則第5條第2項規定應薦任升官等考試者，得採計
    低一官等之年終考績。第一項考試成績依下列規定計算：二
    、薦任升官等考試，筆試成績，普通科目成績以每科成績乘
    以百分之十後之總和計算之；專業科目成績以各科目成績總
    和除以科目數再乘以所占剩餘百分比計算之；本考試之錄取
    人數上限，由典試委員會依各等級各類科全程到考人數百分
    之三十三擇優錄取，計算錄取人數遇小數點時，採整數予以
    進位錄取，關務人員升官等考試規則第8條第1項、第2項、
    第3項第2款及第10條前段各定有明文。查本件上訴人參加系
    爭考試，筆試成績為59.075分，因其最近3年考績分別為90
    年乙等（78分）、91年乙等（78分）、92年乙等（78分），
    依上開關務人員升官等考試規則第8條規定，不得採計合併
    計算為總成績，故其總成績為59.08分，未達該科別最低錄
    取標準62.80分，被上訴人依關務人員升官等考試規則第8條
    之規定，依法不予錄取，經核並無不合。(二)至原判決認為
    關務人員人事條例第5條之規定與關務人員升官等考試規則
    規範之事項、目的不同，乃意在說明關務人員升官等考試規
    則規定採取計分將應考者最近3年考績列為升等考試成績之
    一部分之正當性。該與筆試成績合併計算為總成績，係基於
    公務人員升官等考試規則之授權，與關務人員人事條例等5
    條之規定無涉，自無逾越關務人員人事條例之授權。上訴意
    旨指摘原判決論述理由有所矛盾，顯有誤會。(三)又關務人
    員升官等考試規則，乃係以經任用為關務人員為對象，並以
    該通過升等考試者將來仍在該關務機關服務之性質而考量，
    故對該已任用而欲升官等者所需通過之各種考試條件，而以
    該現職人員足以顯示其工作績效之年終考績，作為考試評分
    標準之部分參考，自符公務人員升等考試法第10條、關務人
    員人事條例第5條之授權意旨，客觀上亦屬合理相關之連結
    ，且將現職人員之年終考績，作為考試評分標準之部分參考
    ，亦僅涉考試評分細節性及技術性之規定，無限制及應考者
    之應有權利。上訴意旨指稱關務人員升官等考試規則第8條
    之規定逾越前揭授權母法之規定，將考績列入考試成績之計
    算，顯然違背法律保留，增加法律所無之限制，亦無足採。
    從而，被上訴人所為上訴人不予錄取之處分，於法並無違誤
    。訴願決定遞予維持，亦屬妥適，原判決因將原決定及原處
    分均予維持，駁回上訴人之訴，核無違誤。上訴論旨，仍執
    前詞，指摘原判決違誤，求予廢棄，難認有理由，應予駁回
    。
據上論結，本件上訴為無理由，爰依行政訴訟法第255條第1項、
第98條第3項前段，判決如主文。
中　　華　　民　　國　　96　　年　　5　　 月　　11　　日
                  第二庭審判長法  官　鄭　淑　貞
                              法  官  黃　合　文
                              法  官　吳　明　鴻
                              法  官　鄭　小　康
                              法  官　帥　嘉　寶
以  上  正  本  證  明  與  原  本  無  異
中　　華　　民　　國　　96　　年　　5　　 月　　14　　日
　　　　　　　　　　　　　　　書記官　郭　育　玎
